【裁判字號】    98,易,768
【裁判日期】    980629
【裁判案由】    毒品危害防制條例
【裁判全文】
臺灣臺北地方法院刑事判決               98年度易字第768號
公  訴  人  臺灣臺北地方法院檢察署檢察官
被      告  甲○○
上列被告因毒品危害防制條例案件，經檢察官提起公訴（98年度
度毒偵字第352 號），本院判決如下：
    主  文
甲○○施用第二級毒品，累犯，處有期徒刑伍月，如易科罰金，
以新臺幣壹仟元折算壹日，扣案第二級毒品甲基安非他命壹大包
，沒收銷燬之；裝盛前開甲基安非他命毒品用之塑膠袋壹個，沒
收。
    事  實
一、甲○○前曾於民國92年間因施用毒品案件，經本院於92年4
    月15日以92年度毒聲字第727 號裁定送觀察、勒戒後，因認
    有繼續施用毒品之傾向，經本院於92年8 月27日以92年度毒
    聲字第1429號裁定令入戒治處所施以強制戒治，嗣經裁定停
    止戒治所餘期間並付保護管束，保護管束期間至93年7 月17
    日期滿，視為強制戒治執行完畢，並經臺灣臺北地方法院檢
    察署檢察官於93年9 月24日以93年度戒毒偵字第117 號為不
    起訴處分確定；再於92年間因贓物案件，經臺灣板橋地方法
    院於92年9 月29日以92年度簡字第1845號判決判處有期徒刑
    3 月確定；因違反稅捐稽徵法案件，經臺灣板橋地方法院於
    93年5 月3 日以93年度856 號判決判處有期徒刑3 月確定，
    上開2 罪經臺灣板橋地方法院於93年6 月8 日以93年度聲字
    第1015號裁定定其應執行刑有期徒刑4 月，並於93年10 月2
    日縮刑期滿執行完畢；又於95年間因施用毒品案件，經臺灣
    板橋地方法院於96年1 月29日以95年度訴緝字第276 號判決
    分別判處有期徒刑10月及6 月，應執行有期徒刑1 年2 月確
    定；又於95年間因施用毒品案件，經臺灣板橋地方法院於96
    年5 月3 日以96年度訴字第427 號判決分別判處有期徒刑10
    月及5 月，應執行有期徒刑1 年確定。上開4 罪經臺灣板橋
    地方法院於96年6 月5 日以96年度聲字第1771號定應執行刑
    有期徒刑2 年1 月確定，嗣經減刑為有期徒刑11月確定，並
    於97年5 月14日縮短刑期執行完畢。
二、詎甲○○猶不知悔改，復基於施用第二級毒品甲基安非他命
    之犯意，於98年1 月15日21時許，在臺北縣新店市○○路40
    9 巷6 號4 樓，以將第二級毒品甲基安非他命放入吸食器內
    （未扣案）點燃燒烤後，吸食煙霧之方式，施用第二級毒品
    甲基安非他命1 次。嗣於同年月日22時30分許，在上址為警
    查獲，並扣得第二級毒品甲基安非他命毒品1 大包，及其所
    有且供裝盛前開甲基安非他命毒品用之塑膠袋1 個。
三、案經臺北縣政府警察局新店分局報請臺灣臺北地方法院檢察
    署檢察官偵查起訴。
    理  由
一、上揭犯罪事實，業據被告於警詢、偵查及本院行準備程序時
    均坦承不諱（見98年度毒偵字第352 號偵查卷第11頁至第12
    頁及第107 頁至第108 頁、本院98年6 月15日準備程序筆錄
    第2 頁），且被告為警查獲時所採尿液經送檢驗結果，呈甲
    基安非他命陽性反應，有臺灣檢驗科技股份有限公司濫用藥
    物檢驗報告1 份在卷可稽，另扣案顆粒經送交通部民用航空
    局航空醫務中心鑑驗結果，呈甲基安非他命反應，有該局毒
    品鑑定書1 份存卷可憑，足徵其前開施用毒品自白，與事實
    相符合，堪予採信。又按民國92年7 月9 日新修正之毒品危
    害防制條例刪除2 犯及3 犯之規定，一改修法前繁雜之處遇
    程序，僅將施用毒品者簡化區分為初犯、再犯，並認施用毒
    品者係屬病患性犯人，以觀察、勒戒戒除其身癮，並以強制
    戒治去除其心癮。經觀察、勒戒或強制戒治執行完畢釋放後
    ，若係5 年後再犯該條例第10條施用毒品罪者，與同條例第
    20條第1 項、第2 項關於「初犯」之處理方式相同，檢察官
    應先聲請法院裁定令被告入勒戒處所觀察、勒戒，並視有無
    繼續施用毒品傾向，決定應予釋放、為不起訴之處分，或應
    聲請法院裁定令入勒戒處所強制戒治；若係5 年內「再犯」
    同條例第10條施用毒品罪者，依同條例第23條第2 項規定，
    檢察官則應依法追訴。觀諸該條例第20條第3 項之修正理由
    ：「觀察、勒戒或強制戒治5 年後再犯者，顯見前所實施之
    觀察、勒戒或強制戒治已足以遮斷其施用毒品之癮，為期自
    新及協助其戒除毒癮，對此5 年後再犯者，爰明定仍適用初
    犯之規定，先經觀察、勒戒、強制戒治之程序。」及同條例
    第23條第2 項之修正理由：「為配合簡化施用毒品犯之刑事
    處遇程序，並鑑於經觀察、勒戒或強制戒治執行完畢釋放後
    5 年內再犯者，其再犯率甚高，原據以實施之觀察、勒戒及
    強制戒治既已無法收其實效，自應施以刑事處遇。」顯然如
    施用毒品者係前經觀察、勒戒或強制戒治等治療程序執行完
    畢5 年後，始再施用毒品之「初犯」，因前所執行之觀察、
    勒戒或強制戒治已足收戒除毒癮之效，自應重新執行觀察、
    勒戒或強制戒治等治療程序，並於治療程序執行完畢後，由
    檢察官為不起訴處分，毋庸對之追訴處罰；反之，在「再犯
    」之情形，因其先前所為治療程序顯未能收戒斷毒癮之效，
    且考量施用毒品者之再犯率偏高，乃簡化其刑事處遇程序，
    而逕予追訴處罰，不再施以治療程序。參酌上開立法理由，
    修正毒品危害防制條例就施用毒品者，祇於「初犯」及「5
    年後再犯」2 種情形，有其追訴條件之限制，即須於初犯經
    觀察、勒戒或強制戒治釋放後，5 年內均無施用毒品之行為
    ，始能認其前所實施之觀察、勒戒或強制戒治已足遮斷毒癮
    ，而得於5 年後再犯時，再予適用初犯之規定，重行觀察、
    勒戒等程序。倘5 年內已經再犯，被依法追訴處罰，縱其第
    3 次（或第3 次以上）施用毒品之時間在初犯釋放5 年以後
    ，即與「5 年後再犯」之情形有別，且因已於「5 年內再犯
    」，顯見其再犯率甚高，原實施觀察、勒戒或強制戒治，已
    無法收其實效，而無5 年戒斷期之存在，自無再經觀察、勒
    戒及強制戒治之必要，應由檢察官逕行起訴，始符新法修正
    之本旨（最高法院95年度臺非字第59號、第65號判決意旨參
    照）。查被告本件施用毒品犯行非屬「初犯」及「5 年後再
    犯」之情形，依上開說明，自應依法論科。綜上所述，本件
    事證明確，被告犯行洵堪認定，應依法論科。
二、按甲基安非他命係毒品危害防制條例第2 條第2 項第2 款所
    規範之第二級毒品，被告予以施用，是核被告所為係犯同條
    例第10條第2 項之施用第二級毒品罪。其施用第二級毒品甲
    基安非他命前後持有第二級毒品之低度行為，為施用之高度
    行為所吸收，不另論罪。又查被告有事實欄所載之犯罪科刑
    及執行情形，有臺灣高等法院被告前案紀錄表存卷可按，其
    受有期徒刑之執行完畢後5 年以內再故意犯本件有期徒刑以
    上之罪，係屬累犯，應依法加重其刑。爰審酌被告前有毒品
    前科，竟仍不知改悔，陷於毒癮而難以自拔，危害國民健康
    ，及其犯罪之動機、手段、於本件犯罪後尚能坦承犯行，態
    度良好等情，量處如主文所示之刑，並諭知易科罰金之折算
    標準。
三、扣案第二級毒品甲基安非他命毒品1 大包，應依毒品危害防
    制條例第18條第1 項前段規定宣告沒收銷燬之。另扣案塑膠
    袋1 個，係被告所有，且供其盛裝甲基安非他命毒品用自應
    依刑法第38條第1 項第2 款規定宣告沒收。至被告所有且供
    本案施用毒品使用之吸食器，並未扣案，應認已經被告丟棄
    而滅失，爰不對之宣告沒收。
據上論斷，應依刑事訴訟法第273 條之1 、第299 條第1 項前段
，毒品危害防制條例第10條第2 項、第18條第1 項前段，刑法第
11條前段、第47條第1 項、第41條第1 項前段、第38條第1 項第
2款 ，判決如主文。
本案經檢察官楊雅清到庭執行職務。
中    華    民    國    98    年    6     月    29    日
                         臺灣臺北地方法院刑事第十七庭
                                     法  官  賴淑美
上正本證明與原本無異。
如不服本判決應於收受送達後10日內向本院提出上訴書狀，並應
敘述具體理由；其未敘述上訴理由者，應於上訴期間屆滿後20日
內向本院補提理由書（均須按他造當事人之人數附繕）「切勿逕
送上級法院」。
                                     書記官  許翠燕
中    華    民    國    98    年    6     月    30    日
附錄本件判決論罪科刑法條全文：
毒品危害防制條例第10條
施用第一級毒品者，處六月以上五年以下有期徒刑。
施用第二級毒品者，處三年以下有期徒刑。


司法院資訊處製作；財團法人民間司法改革基金會備份。
